【裁判字號】    98,重上更(二),275
【裁判日期】    990421
【裁判案由】    毒品危害防制條例
【裁判全文】
臺灣高等法院刑事判決    98年度重上更(二）字第275號
上  訴  人
即  被  告  甲○○
指定辯護人  扶助律師劉鈞男律師
上  訴  人
即  被  告  乙○○
指定辯護人  本院公設辯護人李廣澤
上列上訴人因毒品危害防制條例案件，不服臺灣桃園地方法院94
年度訴字第1060號，中華民國95年1月3日第一審判決（起訴案號
：臺灣桃園地方法院檢察署94年度偵字第4346號），提起上訴，
判決後經最高法院第二次發回更審，本院判決如下：
    主  文
原判決撤銷。
甲○○、乙○○共同販賣第一級毒品未遂，累犯，均處有期徒刑
肆年，扣案之第一級毒品海洛因（淨重壹點壹零公克，分裝成陸
包）均沒收銷燬；包裝袋陸個（重壹點貳玖公克）、行動電話機
具壹支（含SIM卡）均沒收。
    事  實
一、甲○○前因違反肅清煙毒條例及槍砲彈藥刀械管制條例案件
    ，經本院判處有期徒刑3年4月及4月，應執行有期徒刑3 年6
    月確定，於民國（下同）92年2月8日執行完畢。乙○○前因
    違反麻醉藥品管理條例案件，經原審法院判處有期徒刑3 月
    ；復因違反肅清煙毒條例案件，經本院判處有期徒刑3年8月
    ，均經確定，經接續執行，於92年8月4日因縮短刑期執行完
    畢。緣黃亭錡於93年11月22日凌晨 1時10分許，在桃園縣中
    壢市龍岡加油站廁所內為警查獲施用海洛因，並供出施用之
    海洛因來自甲○○。黃亭錡為配合警方查察，乃於當日凌晨
    1 時44分許，撥打甲○○0000000000門號行動電話，並依約
    定前往甲○○當時所在之桃園縣中壢市○○路二號百利遊樂
    場會面，交易新臺幣（下同）1000元之海洛因。詎甲○○、
    乙○○明知海洛因係毒品危害防制條例所規定之第一級毒品
    ，不得販賣、持有；仍共同基於販賣海洛因營利之犯意聯絡
    ，於接獲黃亭錡上開來電後，即備妥海洛因，嗣黃亭錡到達
    後即先交付1000元予甲○○，佯稱購買海洛因，甲○○即將
    該1 千元轉交予在旁之乙○○，並指示乙○○交付海洛因予
    黃亭錡。乙○○遂指示黃亭錡隨同伊到遊戲場外欲交付海洛
    因。途中乙○○察覺事態有異，告知黃亭錡「感覺怪怪的」
    等語，並逕自進入遊戲場外之便利商店觀察動靜，現場埋伏
    之員警彭成桄、徐文斌見事態已露，乃向前表明身分，逮捕
    乙○○，並在乙○○身上扣得甲○○、乙○○共同供販賣之
    海洛因6包（淨重1.10公克、6個空包裝重1.29公克，純度23
    .68％ ），警方旋即於甲○○身上扣得甲○○所有供販賣海
    洛因所用之行動電話機1支（含門號0000000000之SIM卡），
    始未販賣海洛因得逞。
二、案經桃園縣政府警察局楊梅分局報告臺灣桃園地方法院檢察
    署檢察官偵查起訴。
    理  由
壹、程序方面：
    按傳聞法則之重要理論依據，在於傳聞證據未經當事人之反
    對詰問予以核實，乃予排斥，惟若當事人已放棄對原供述人
    之反對詰問權，於法院審判時表明同意該等傳聞證據可作為
    證據，基於證據資料愈豐富，愈有助於真實發現之理念，並
    貫徹刑事訴訟法修法加重當事人進行主義之精神，確認當事
    人對於證據能力有處分權之制度，傳聞證據經當事人同意作
    為證據，法院認為適當者，亦得為證據。另當事人於調查證
    據時，對於傳聞證據表示「沒有意見」、「對於證據調查無
    意見」，而未於言詞辯論終結前聲明異議，應視為已有將該
    等傳聞證據採為證據之同意，此刑事訴訟法第159條之5定有
    明文。是以下所引證據，經本院當庭提示，檢察官、上訴人
    即被告、辯護人均無意見，且未於言詞辯論終結前聲明異議
    ，本院審酌該等證據作成之情況，認為適於為本件認定事實
    之依據，依刑事訴訟法第159條之5第 2項規定，應具有證據
    能力，該得採為證據，合先說明。
貳、實體部分：
一、上訴人即被告甲○○、乙○○經合法傳喚均未到庭，惟被告
    甲○○於本院及歷審固坦承黃亭錡有於93年11月22日凌晨打
    電話向伊探問行蹤，進而於同日在遊樂場內交付1 千元給伊
    ，表示要向伊買海洛因，伊表示無海洛因可賣，因黃亭錡欠
    伊錢，遂隨手將該1 千元轉交乙○○等情；上訴人即被告乙
    ○○於歷審亦坦承黃亭錡到遊樂場交1 千元給甲○○，甲○
    ○將1千元轉交給伊，警員在伊身上扣到6小包毒品等情，但
    被告二人均矢口否認有何上開販賣第一級毒品之犯行，被告
    甲○○辯稱：伊本與黃亭錡有債務糾紛，該1 千元為黃亭錡
    之還款，伊未曾販賣毒品給黃亭錡云云；被告乙○○辯稱：
    黃亭錡到遊樂場交1 千元給甲○○，甲○○交給伊，並告知
    這是黃亭錡的還款，甲○○沒有指示伊交毒品給黃亭錡，被
    查獲之毒品係自己要吸用的，伊不知道黃亭錡為何跟著伊云
    云。
二、惟查：
  (一)黃亭錡於93年11月22日凌晨1 時10分許，在桃園縣中壢市龍
    岡加油站廁所內為警查獲後，供出施用之海洛因來自甲○○
    ，並配合警方查察，於當日凌晨1 時44分許，由黃亭錡以電
    話聯絡甲○○，進而前往百利遊樂場與甲○○見面，黃亭錡
    到達後即依例交付1 千元予甲○○，佯稱購買海洛因，甲○
    ○隨即將該1千元轉交予在旁之女友乙○○，乙○○取得1千
    元後即帶領黃亭錡走上遊樂場之2 樓，其後再到隔壁之超商
    ，其後因警方認為乙○○已經起疑而表明身分，並在甲○○
    身上扣得甲○○所有供販賣海洛因所用之行動電話機1 支、
    於乙○○身上扣得白色粉末6 包等情。業據證人黃亭錡及查
    獲員警彭成桄、徐文斌分別於警詢、偵查及原審證述在卷（
    見偵卷第21頁背面、54頁、原審卷一第127至128頁、原審卷
    二第8 、80、81頁），是證人黃亭錡、彭成桄、徐文斌等人
    就查獲本案甲○○、乙○○之經過，所述並無不符。即黃亭
    錡為警方查獲並供出施用之海洛因來源後，配合警方之查察
    ，以電話聯絡甲○○，進而前往百利遊樂場，交付1 千元予
    甲○○表示要購買海洛因，甲○○隨即將該1 千元轉交予乙
    ○○，乙○○取得1 千元後，並帶領黃亭錡離開現場，其後
    ，警方在乙○○之身上查獲白色粉末6 包等事實，首堪認定
    。
  (二)又前開警方在被告乙○○身上扣得之白色粉末6 包之事實，
    為被告二人所坦認，上開白色粉末送請法務部調查局鑑驗結
    果，扣得之白色粉末確屬海洛因（淨重1.10公克、空包裝重
    1.29公克，純度23.68％ ），有該局之鑑驗通知書可按（見
    偵卷第33頁）。足見扣案之白色粉末確係海洛因無訛。
  (三)被告乙○○雖辯稱：扣案之6 包海洛因係其向友人購買供己
    施用云云。然此與被告甲○○所述係其與乙○○共同購買等
    語，已有不符（見偵卷第60頁），且黃亭錡交付1 千元並表
    示要購買海洛因後，若甲○○未同意售予毒品，何須轉交予
    乙○○？乙○○若無共同販賣海洛因之犯意聯絡，豈會於收
    受黃亭錡所交付之1 千元，立即帶領黃亭錡離開？再衡諸常
    情，施用毒品者少有攜帶多包毒品在身以防遭警查獲，若非
    販售毒品，豈會攜帶毒品海洛因數量多達6 包？是被告乙○
    ○於收受黃亭錡所交付之1 千元，立即帶領黃亭錡離開，並
    遭警自其身上查獲毒品海洛因6 包，顯見被告乙○○與被告
    甲○○有販賣毒品海洛因之犯意聯絡及行為分擔甚明。
  (四)另被告甲○○、乙○○辯稱所扣得之海洛因均係供己施用云
    云。然查，稽諸遠傳電信股份有限公司之回函及附件（見原
    審卷第58頁以下），可知被告甲○○住處接收訊號之基地台
    位置包括桃園縣中壢市○○路82號13樓頂，而查獲地點即百
    利遊藝場則係位於桃園縣中壢市○○路2 號，顯見二處相距
    頗近，若僅供自用，被告乙○○何須冒遭查獲之風險而隨身
    攜帶海洛因6包至前開公共場所？另扣案之6包海洛因，共計
    淨重1.10公克、空包裝重1.29公克，純度23.68％ ，若以淨
    量計算，應屬微量；若係供己施用，則裝載於一塑膠袋內再
    分次取用即可，不只可避免遺落，以海洛因價值之高昂而言
    ，亦可減少海洛因殘渣留於空袋內之數量損失，被告卻捨此
    未由，分裝成6包。是渠等2人所辯，顯違常情，自不足為有
    利被告之認定。
  (五)被告甲○○辯稱黃亭錡欠錢未還，黃亭錡當日所交付之1 千
    元即係黃亭錡之還款云云。然經證人黃亭錡於原審堅決否認
    有借錢或欠款情事。僅稱：曾經有過向被告買1 千元，我只
    帶8 百元，欠一些零散的1、2百元，可能這樣甲○○認為我
    欠他錢等語（見原審卷一第12頁）。則被告所辯黃亭錡欠款
    ，即有疑問？且被告甲○○就黃亭錡究竟欠款若干、為何原
    因借款等情，前後所述，亦不一致。於檢察官訊問時稱是因
    與黃亭錡一起合資購買毒品，黃亭錡所欠云云（偵卷第61頁
    ）。於原審改稱：黃亭錡總共欠伊3 千多元，每次借錢金額
    是幾百元到幾千元不等，借錢給他的次數很多，但他後來沒
    有把錢還我云云（見原審卷一第105 頁）；嗣又改稱：黃亭
    錡係於93年10月初向伊借款，共約1 千多元云云（見原審卷
    一第129、130頁）、「黃欠伊2 千多元」云云（見原審卷二
    第11頁）、「（黃亭錡向你借款的理由？）他的理由很多，
    有時說要繳信用卡，借過4、5次」云云（見原審卷二第 111
    頁）。其就黃亭錡借款之金額、目的、次數明顯出入、莫衷
    一是，已難採信。況被告甲○○自身經濟狀況並非寬裕、且
    截肢無法工作，尚須仰賴政府補助度日；且自承因病需要購
    買海洛因施用止痛（見93年度核退字第2432號卷第6 頁）。
    縱偶有餘力借款與他人，借款之金額亦當甚為詳記，豈有記
    憶不清之可能。且黃亭錡交付甲○○之1 千元，甲○○主觀
    上若認為係還款，大可逕行納入口袋，豈有轉交予乙○○，
    併由黃亭錡隨乙○○而行之理？被告甲○○、乙○○所辯黃
    亭錡交付之1 千在返還欠款云云，顯係卸責之詞，礙難採信
    。
  (六)扣案之海洛因6 包，雖係黃亭錡為配合警方辦案，而以前述
    方法查獲。然所謂「陷害教唆」，係指行為人原不具犯罪之
    故意，純因司法警察之設計教唆，始萌生犯意，進而實施犯
    罪構成要件之行為者而言。申言之，「陷害教唆」係司法警
    察以引誘或教唆犯罪之不正當手段，使原無犯罪故意之人因
    而萌生犯罪而實施犯罪，再進而蒐集其犯罪之證據或予以逮
    捕偵辦。因查緝手段顯然違反憲法對於基本人權之保障，且
    已逾越偵查犯罪之必要程度，對於公共利益之維護並無意義
    ，其因此等違反法定程度所取得之證據資料，應不具有證據
    能力。然「陷害教唆」與警方對於原已具有犯罪故意並已實
    施犯罪行為之人，以所謂「釣魚」之偵查技巧蒐集其犯罪證
    據之情形有別，尚不得混為一談。經查，被告甲○○於訊問
    時供稱：黃亭錡於案發一星期前找我調毒品；又稱：一起調
    比較便宜，所以我們之前都是合起來一起買，大部分都是他
    （黃亭錡）拿錢到我住處，由我向貨主調等語（見偵卷第61
    頁），則被告甲○○坦承於本案案發前，黃亭錡曾交錢要被
    告甲○○調貨（海洛因）。另甲○○於原審提示電話通聯紀
    錄後，亦證稱：有時他（黃亭錡）也會打電話叫我轉讓海洛
    因給他，但因為他向我借錢未還，所以我沒有答應等語（見
    原審卷一第105 頁），亦徵黃亭錡確有要求甲○○「轉讓」
    或「調」海洛因之情形。黃亭錡且因有該等經驗始於查獲到
    案後，供出毒品來源，是承辦員警既已察覺被告有販賣毒品
    海洛因牟利之嫌疑，本於主動循線查緝之責，由黃亭錡撥打
    電話予甲○○時，甲○○應已具有犯罪故意並已實施犯罪行
    為之人，是其基於販賣海洛因之意圖而應允黃亭錡之要約，
    自非陷害教唆。
  (七)按販賣海洛因係違法行為，非可公然為之；而海洛因亦無公
    定之價格，無論瓶裝或紙包，均可任意分裝增減分量，而每
    次買賣之價差，亦隨時依雙方資力、關係之深淺、需求之數
    量、來源是否充裕、販賣者是否渴求資金、查緝是否嚴緊、
    購買者被查獲時供述購買對象之可能性之風險評估等，而異
    其標準，非可一概而論，販賣之利得除經坦承及價量俱臻明
    確外，委難察得實情，販賣之人從價差或量差中牟利方式雖
    異，但其圖利之非法販賣行為則一，販賣海洛因行為，事涉
    重典，苟無利潤可圖，被告甲○○、乙○○無任意將海洛因
    讓與他人之可能。被告二人販賣之海洛因，雖因渠等否認犯
    行而無從查知其因販賣海洛因之可得之價差。復依被告甲○
    ○於原審自承藉由不詳姓名印尼人申辦之行動電話之門號一
    節，顯見被告藉此規避警方之查緝；再參考本案之查獲之經
    過，亦可印證被告甲○○、乙○○對於交易極為小心謹慎。
    而黃亭錡與被告二人亦非極為熟識之友人，亦無免費提供海
    洛因予黃亭錡之理，依上所述，被告二人至遲於決定攜帶海
    洛因前往上指時，主觀上二人已有營利意思甚明。嗣被告 2
    人攜帶扣案海洛因至上址，未及交付毒品，即為員警查獲，
    復無證據足資證明渠等自始即基於營利意思而販入海洛因，
    是本件販毒之行為尚屬未遂。
  (八)綜上所述，本案事證明確，被告2 人共同販賣海洛因未遂之
    犯行堪以認定，應予依法論科。
三、被告行為後，毒品危害防制條例已於98年5 月20日修正公布
    第4條、第11條、第11條之1、第17條、第25條，其中第4 條
    第1 項有關「製造、運輸、販賣第一級毒品者」之法定刑，
    由「處死刑或無期徒刑，處無期徒刑者，得併科新臺幣一千
    萬以下罰金。」修正為「處死刑或無期徒刑，處無期徒刑者
    ，處無期徒刑者，得併科新臺幣二千萬以下罰金。」，二者
    相較之下，應以修正前之規定較有利於被告。又海洛因係毒
    品危害防制條例第2條第2項第1款所稱之第一級毒品， 不得
    販賣，核被告所為，係犯修正前毒品危害防制條例第4條第6
    項、第1項之販賣第一級毒品未遂罪。被告2人有犯意之聯絡
    、行為之分擔，應依修正前（詳後述）刑法第28條之規定，
    論以共同正犯。其持有第一級毒品海洛因之行為，為販賣未
    遂之高度行為所吸收，不另論罪。其已著手於販毒行為而不
    遂，為未遂犯，依修正前（詳後述）刑法第26條前段規定減
    輕其刑。按行為後法律有變更者，適用行為時之法律。但行
    為後之法律有利於行為人者，適用最有利於行為人之法律，
    刑法第二條第一項定有明文。此一規定係規範行為後法律變
    更所生新舊法律比較適用之準據法。而比較時應就罪刑有關
    之事項，如共犯、未遂犯、想像競合犯、牽連犯、連續犯、
    結合犯，以及累犯加重、自首減輕暨其他法定加減原因（如
    身分加減）與加減例等一切情形，綜其全部罪刑之結果而為
    比較，予以整體適用，乃因各該規定皆涉及犯罪之態樣、階
    段、罪數、法定刑得或應否加、減暨加減之幅度，影響及法
    定刑或處斷刑之範圍，各該罪刑規定須經綜合考量整體適用
    後，方能據以限定法定刑或處斷刑之範圍，於該範圍內為一
    定刑之宣告。是宣告刑雖屬單一之結論，實係經綜合考量整
    體適用各相關罪刑規定之所得。宣告刑所據以決定之各相關
    罪刑規定，具有適用上之「依附及相互關聯」之特性，自須
    同其新舊法之適用。上訴人等行為後，刑法業經於94年2 月
    2日修正公布，並自95年7月1日施行，其中第64條第2項關於
    死刑得減輕至有期徒刑之規定已刪除；且第65條第2 項有關
    無期徒刑減輕之規定，則自減輕為「7 年以上有期徒刑」修
    正為「20年以下15年以上有期徒刑」，上開修正，已使依法
    減輕其刑後之法定本刑輕重發生變化，自屬法律變更。則被
    告2 人所犯販賣第一級毒品未遂罪，有關減輕其刑所適用刑
    法第64條、第65條之規定，既需經新舊法比較，而適用修正
    前有利於被告刑法之規定，則揆諸前揭說明，關於未遂、酌
    量減輕其刑之規定亦應整體適用修正施行前之規定，至有關
    刑法第28條共同正犯、刑法第47條累犯等之規定，對於本案
    被告而言，修正前後之規定雖無有利或不利之情形，然依整
    體適用之旨，仍應適用修正前各相關之規定（最高法院97年
    度第2 次刑庭會議決議）。又被告甲○○、乙○○各有如事
    實欄所示之犯罪、科刑及執行情形，有被告二人之前案紀錄
    表可參，被告二人於受有期徒刑之執行完畢，5 年以內故意
    再犯本件有期徒刑以上之罪，均應依修正前刑法第47條第 1
    項規定論以累犯，惟法定本刑為死刑、無期徒刑部分，依法
    不得加重，僅就併科罰金部分加重其刑。又查黃亭錡係在配
    合警方之偵查作為下，佯稱欲購買海洛因，其雖無實際購毒
    之真意，惟被告甲○○、乙○○確實有販毒之故意；且黃亭
    錡至約定之遊樂場後已交付價金1 千元予被告甲○○收受，
    後者已囑付被告乙○○至遊樂場外交付，足見被告甲○○、
    乙○○均已著手實施販毒之行為，僅因黃亭錡係為協助警察
    辦案，並無買受之真意，且係在警察監視之下伺機逮捕，事
    實上亦未完成買賣，是該次行為，僅能論以販賣未遂，依修
    正前刑法第26條規定，減輕其刑。並依法先加後減之（併科
    罰金刑部分）。又被告2 人犯後雖未坦承犯行，然觀諸被告
    本案販賣海洛因之情節，可知被告二人係一般所謂之街頭販
    賣者，此與一般有規模、周延、縝密、大量之供應販賣毒品
    者，有相當之差距；且被告甲○○不良於行，平日並無固定
    之工作，靠救濟金渡日，始鋌而走險圖藉販賣海洛因圖利，
    然所販賣之數量不多，且未及賣出即遭查獲；被告乙○○係
    甲○○之女友，更僅因偶然之機會，參與販賣，觀諸被告二
    人本案犯罪之情狀，在客觀上可以引起一般同情，本院認為
    即予宣告法定低度刑期，猶嫌過重，爰均依修正前第59條之
    規定遞減其刑。
四、原審對被告二人予以論罪科刑，固非無見，惟查：(一)原審判
    決認為被告甲○○自93年10月1 日起，迄93年11月20日止，
    販賣海洛因予黃亭錡之次數為15次，並予以論罪科刑，此部
    分本院認罪證不足，詳後述參。(二)被告甲○○就原審犯罪事
    實欄三部分（即93年11月22日販賣海洛因未遂部分）與被告
    乙○○為共同正犯，原判決主文未論以共同，即有未合。(三)
    扣案之0000000000之行動電話之門號係向電信公司所租用，
    門號本身不能沒收，雖無疑義。然行動電話之 SIM卡，係行
    動電話機之一部，買受者購入時即取得SIM卡之所有權。000
    0000000 之行動電話機既係被告所有供販賣海洛因之用，即
    無不能沒收SIM卡之問題。原審判決以該電話機之SIM卡不能
    沒收，容有未洽。 (四)毒品危害防制條例第18條第1項所規定
    之沒收銷燬之物，僅限於查獲之第一、二級毒品及專供製造
    或施用第一、二級毒品之器具為限，並未包含之包裝袋，本
    件既可將毒品包裝與毒品分開秤重，即無不可析離之情，原
    判決除將查獲之第一級毒品海洛因沒收銷燬外，亦將毒品之
    包裝併予沒收銷燬之，亦有未合。(五)按行為後法律有變更者
    ，適用行為時之法律。但行為後之法律有利於行為人者，適
    用最有利於行為人之法律，刑法第二條第一項定有明文。則
    被告行為後法律既有變更，原審未及比較新舊法，自有未洽
    。被告二人上訴意旨，仍執陳詞，否認犯行，雖無理由，但
    原判決既有上開可議之處，自應由本院撤銷改判。爰審酌被
    告甲○○、乙○○販賣毒品予人吸食，不啻誘使購毒者犯罪
    ，因此衍生犯罪、流毒不淺，危害社會治安、國民生活健康
    不輕，犯後又不能勇於認錯，未見悔意，並參以被告二人販
    賣未遂之犯行，參與之程度，量處如主文第二項所示之刑。
    扣案之海洛因6包（淨重1.10公克，純度23.68％）係查獲之
    毒品，均應依毒品危害防制條例第18條第1 項前段之規定，
    沒收銷燬之。另扣案之毒品包裝空袋6 只（重1.29公克），
    既能與毒品分開秤重，即無不能析離之情，則屬供被告犯販
    賣第一級毒品罪所用之物，且屬被告所有，應依毒品危害防
    制條例第19條第1項前段規定宣告沒收之。扣案行動電話1支
    ，為被告甲○○所有，此為被告所坦認，而0000000000之行
    動電話門號SIM卡1張，雖非以被告之名義所購得之預付卡，
    但供被告使用等情，亦據被告甲○○及同案被告乙○○陳述
    在卷，堪認該SIM 卡係被告以他人之名義所取得，用以買賣
    毒品，規避查緝之用，認係被告所有之物，且上開行動電話
    1 支及SIM卡1張均係供販賣毒品所用之物，亦應依同條例第
    19 條第1項前段沒收。至另扣案之注射針筒4支、海洛因3包
    ，被告否認為其販賣第一級毒品所用之物，且乏其他積極事
    證足證上開物品係被告供本案犯罪所用之物，況被告因施用
    海洛因，業據原審法院以93年度訴字第1416號判刑確定，上
    開扣案物品業據該案沒收在案，此有台灣桃園地方法院93年
    度訴字第1416號判決附卷可參，爰不為沒收之諭知。
參、不另為無罪諭知部分：
  (一)公訴意旨另以：被告甲○○、乙○○除有事實欄所示販賣海
    洛因犯行外，尚有自93年10間起，至93年11月20日止，多次
    透過不詳年籍男子，每次以新台幣1 千元代價，販賣海洛因
    予黃亭錡，被告二人間有犯意之聯絡及行為分擔而為共同正
    犯，另犯毒品危害防制條例第4條第1項之販賣第一級毒品罪
    嫌云云。
  (二)按犯罪事實應依證據認定之，無證據不得認定犯罪事實。又
    不能證明被告犯罪者，應諭知無罪之判決，刑事訴訟法第15
    4條第2項、第301條第1項分別定有明文。又事實之認定，應
    憑證據，如未能發現相當證據，或證據不足以證明，自不能
    以推測或擬制之方法，為裁判基礎。次按毒品交易之買賣雙
    方，乃具有對向性之關係，為避免犯販賣、轉讓、施用、持
    有毒品等罪者嫁禍他人而虛偽陳述其毒品來源，俾圖藉毒品
    危害防制條例第17條規定減輕其刑，其自白之憑信性即比一
    般無利害關係之證人所為之證述較為薄弱，為擔保其陳述之
    真實性，以避免為邀寬典而為損人利己之不實陳述，是其陳
    述是否與事實相符，仍應調查其他證據以資審認，必達於一
    般之人均不致有所懷疑，而得確信其為真實之程度者，始得
    採為被告有罪之認定。
  (三)被告甲○○、乙○○均始終否認有販賣海洛因予黃亭錡之犯
    行，公訴人憑以認定被告涉有前揭犯行，無非以黃亭錡之供
    述及卷附電話通聯紀錄為據。惟查：(1)證人黃亭錡自始即陳
    稱海洛因係向被告甲○○所購買，僅有最後一次（即有罪之
    部分）係由被告乙○○擔任交付，但尚未交付完成。又雖於
    94年2 月17日警詢時陳稱：伊有時打電話去係一個女的接的
    云云，然亦無從依此遽認被告乙○○即涉有上開公訴人所指
    之犯行。(2)又黃亭錡於93年11月22日警詢時供稱：「（你向
    甲○○購買海洛因時，是否都是甲○○親自收錢？）都是甲
    ○○親自收錢，有時是甲○○親自交海洛因給我，有時是轉
    託朋友在一旁交給我」、「（你向甲○○購買毒品海洛因是
    從何時起？共購買幾次？）我是從93年10月初向甲○○購買
    毒品，共購買10餘次」；於94年11月22日偵查中證稱：「（
    錢都直接交給甲○○嗎？）對，有時是他朋友還是誰我不曉
    得」、「（共跟甲○○買過幾次？）我不記得」、「（從何
    時開始跟他買？）11月初到現在有拿過幾次」；於94年3 月
    25日偵查中證稱：「（如何交易？）用我的行動電話打給他
    的行動電話，……因為陳（亦龍）的行動不便，陳都叫不知
    姓名及年籍之人拿下來」、「（全都是他的朋友轉給你的嗎
    ？）是的，每次都是不認識的男子拿給我的」、「（從何時
    開始跟他交易？）被逮捕前1、2個月開始」；94年8 月29日
    在第一審證稱：「（有無向在庭二位被告買過毒品？）沒有
    ，我都是打行動電話聯絡，何人接電話我不清楚，是男的，
    我都是在中壢市○○路60幾號樓下等，不一定是什麼人拿東
    西給我，但都是男的，不是在場的被告，我買過5、6次，通
    常固定同一個人拿給我，有1、2次不一樣」、「（被告有無
    親自與你交易？）沒有」、「（你用那支電話買了幾次海洛
    因？）好幾次，5、6次有。」，於94年10月3 日在第一審證
    稱：「以前被告盧不曾拿毒品給我，以前交付毒品大部分是
    被告指示其他人交給我，很少會見到被告陳」各等語。對於
    何時開始向甲○○購買海洛因，共購買幾次，由何人交付毒
    品及收取價金，前後說詞不一，其真實性如何，已非全無疑
    義。自難依此證人即施用毒品者前後反覆不一之供述，逕為
    被告不利之認定。(3)另所謂之通聯紀錄，僅係甲○○所使用
    門號0000000000號與黃亭錡使用門號0000000000號電話之通
    話時間紀錄，並無通話內容，其次數雖有64次之多，亦無法
    證明黃亭錡有關向甲○○購買海洛因之片面供述內容與事實
    相符，自難憑藉上開通聯記錄，為被告不利之認定。從而，
    自難以上開事證，遽認被告尚有此部分犯行。揆諸前揭說明
    ，對於檢察官此部分所訴被告2 人之犯行，實仍有合理懷疑
    存在，尚屬不能證明，依首開法律規定，本應為被告2 人無
    罪之諭知，惟檢察官認此部分與前開起訴並論罪科刑部分具
    有連續犯之裁判上一罪關係，爰不另為無罪之諭知。
  (四)原判決就甲○○此部分事實，認成立犯罪，與上揭有罪部份
    為連續犯之裁判上一罪關係而予以論罪科刑，即有違誤，被
    告甲○○否認此部分犯罪提起上訴，即有理由，應由本院就
    此部分予以撤銷，並不另為無罪諭知如上。
肆、被告甲○○、乙○○經合法傳喚，無正當理由未到庭，爰不
    待其陳述逕行判決。
據上論斷，應依刑事訴訟法第369條第1項前段、第364條、第299
條第1項前段、第371條，修正前毒品危害防制條例第4條第1項、
第6項、第18條第1項前段、第19條第1項，刑法第2條第1項、第
11條、修正前刑法第28條、第47條第1項、第26條前段、第59條
，判決如主文。
本案經檢察官張啟彬到庭執行職務。
中    華    民    國    99    年    4     月    21    日
                  刑事第八庭審判長法  官  張傳栗
                                  法  官  蔡光治
                                  法  官  劉嶽承
以上正本證明與原本無異。
如不服本判決，應於收受送達後十日內向本院提出上訴書狀，其
未敘述上訴之理由者並得於提起上訴後十日內向本院補提理由書
（均須按他造當事人之人數附繕本）。「切勿逕送上級法院」。
                                  書記官  何仁崴
中    華    民    國    99    年    4     月    21    日
附錄：本案論罪科刑法條全文
毒品危害防制條例第4條第1項、第6項：
製造、運輸、販賣第一級毒品者，處死刑或無期徒刑；處無期徒
刑者，得併科新臺幣 1 千萬元以下罰金。
前五項之未遂犯罰之。

司法院資訊處製作；財團法人民間司法改革基金會備份。
